【裁判字號】    97,上易,1682
【裁判日期】    970903
【裁判案由】    侵占
【裁判全文】
臺灣高等法院刑事判決                97年度上易字第1682號
上  訴  人
即  被  告    乙○○
選任辯護人
兼送達代收人  毛仁全律師
上列上訴人因侵占案件，不服臺灣桃園地方法院96年度易字第14
36號，中華民國97年5 月27日第一審判決（起訴案號：臺灣桃園
地方法院檢察署96年度偵字第6443號），提起上訴，本院判決如
下：
    主  文
上訴駁回。
    事  實
一、乙○○係址設桃園縣中壢市○○路45號「長禾興實業股份有
    限公司」（簡稱長禾興公司）之負責人，負責管理包括公司
    機器設備之保管在內一切公司業務，為從事業務之人。長禾
    興公司與中租迪和公司為就如附表一、二所示機器為融資性
    租賃，雙方分別於如附表一、二所示時間訂立買賣契約，由
    長禾興公司將其所有之上開機器分別以如附表一、二所示價
    金出售予中租迪和公司，2次買賣契約書第3項並均載明：「
    自簽約之日起，標的物之所有權移轉甲方（即中租迪和公司
    ），但標的物仍交由乙方（即長禾興公司）占有保管。」等
    語，各次之同時，長禾興公司、中租迪和公司並分別於如附
    表一、二所示買賣契約成立生效之日，以售後租回之融資性
    租賃方式，就前開機器分別簽訂「融資性租賃契約書」（編
    號94-A0194-L號、94-A0290-L號），由長禾興公司向中租迪
    和公司承租如附表一、二所示機器，租期分別如附表一、二
    所示，並均約定使用地點為前開長禾興公司所在地即桃園縣
    中壢市○○路45號，「融資性租賃契約書」第4項第1款並均
    約定：「承租人不論何時應將租賃物放置於『租賃事項』內
    規定之使用地點，非經出租人書面同意，不得移至他處。」
    等語，迨融資性租賃契約成立生效後，長禾興公司即透過此
    種租回之方式使中租迪和公司立於出租人之地位以取得機器
    之間接占有，俾代替物之現實交付而能取得機器之所有權，
    至長禾興公司則繼續占有各該機器，並由乙○○基於其為長
    禾興公司之負責人而肩負執行長禾興公司內機器設備保管業
    務之責，為長禾興公司持有保管前開機器。詎乙○○於民國
    （下同）95年間，因無力償還其本人向地下錢莊所借貸之新
    臺幣（下同）1,800 萬元債務，竟基於意圖為自己之不法之
    所有，於95年9月13日下午4時許，以變易持有為所有之意思
    ，將如附表一、附表二編號一、編號二所示機器予以侵占入
    己，並任由地下錢莊之債權人將上開機器搬走以抵償債務。
    嗣經中租迪和公司公司員工郭俊雄於同日晚間接獲通報，前
    往長禾興公司現場察看，並報警處理，始悉上情。
二、案經中租迪和公司訴由桃園縣政府警察局中壢分局報告臺灣
    桃園地方法院檢察署檢察官偵查起訴。
    理  由
一、按被告以外之人於審判外之言詞或書面陳述，除法律有規定
    者外，不得作為證據；被告以外之人於偵查中向檢察官所為
    之陳述，除顯有不可信之情況者外，得為證據，刑事訴訟法
    第159條第1項、第159條之1 第2項分別定有明文。經查，本
    件證人郭俊雄於檢察官訊問時經具結後所為之證述，其性質
    雖均屬傳聞證據，惟審酌證人郭俊雄自陳係於95年9 月13日
    ，在址設桃園縣中壢市○○路45號長禾興公司當場目睹如長
    禾興公司內之機器遭自稱受讓該機器之不詳人士搬走一情，
    依其陳述乃親身經歷本案發生經過之全貌，其證詞對認定犯
    罪事實之存否均有其必要性，且證人郭俊雄於檢察官偵查中
    ，經檢察官諭知證人有具結之義務及偽證之處罰並命朗讀結
    文具結擔保其證言之真實性後，以證人身分，於檢察官面前
    完整、連續陳述其親身經歷，且查無違法取證之瑕疵存在，
    應無顯不可信之情形，依刑事訴訟法第159條之1 第2項之規
    定，得為證據。至於本件認定事實所引用卷證之其他所有證
    據（文書證據、物證等證據）等證據，檢察官、被告及其選
    任辯護人並未主張排除前開書證、物證之證據能力，且於本
    院準備程序時同意作為本件裁判之依據，本院審酌前開書證
    、物證並無證據證明係公務員違背法定程序所取得，亦無顯
    不可信與不得作為證據之情形，亦均認為有證據能力。
二、訊據上訴人即被告乙○○（簡稱被告）矢口否認有何上開犯
    行，辯稱：附表一、附表二編號一、二所示機器遭人搬走時
    ，伊在現場有去阻止，阻止不成才離開，伊是冤枉等語；辯
    護人則辯稱中租迪和公司與長禾興公司就上開機器所為之融
    資性租賃契約係通謀虛偽意思表示，應屬無效，雙方實為資
    金調借，機器既仍為長禾興公司所有，被告應不成立侵占罪
    ；又縱被告涉有刑責，因被告為長禾興公司之負責人，其法
    定代理權乃因法律規定而抽象存在，惟對公司之機器並未當
    然有實際保管權責，至多僅能論以普通侵占罪等語。惟查：
    （一）所謂融資性租賃，係指租賃公司應承租人之要求購入
    租賃標的物，以融資方式出租予承租人使用者而言，財政部
    頒行之金融機構對租賃公司辦理融資性租賃業務授信要點第
    2 條定有明文。按融資性租賃之特色，在於租賃公司基於融
    資之目的，為承租人取得物品之所有權，再將該物交付與承
    租人使用收益。如承租人先行購買物品取得所有權後，因須
    融通資金，嗣將該物售予租賃公司，並與租賃公司訂立融資
    性租賃契約，取得使用該物之權益，此種情形，亦可謂融資
    性租賃。此種交易行為，雖以融資購買租賃物為先，卻以租
    賃之意思成立契約，其法律上之性質並非消費借貸。詳言之
    ，所謂融資性租賃企業，並非直接以金錢貸與需求資金者之
    企業，而係出資購買租賃物，取得租賃物所有權後，再出租
    予需用租賃物者之企業。此種交易型態，並未違背法令，且
    無悖於公序良俗，對我國工商界經濟活動，非無助益。而此
    融資性租賃行為，其目的固係為承租人取得融資，而消費借
    貸行為亦同可取得融資，然二者之法律行為迥然不同，依融
    資性租賃行為之特徵，宜解為類似租賃之無名契約，蓋其亦
    有關於租賃物之利益、危險之分擔問題，與金錢消費借貸並
    不相同，最高法院93年度臺上字第482 號民事判決意旨參照
    。是「融資性租賃」之意義，乃在租賃公司購入租賃標的物
    並取得所有權後，再基於融資目的將該租賃物出租與承租人
    。本件中租迪和公司、長禾興公司於94年3月31日、94年10
    月6日既就如附表一、二所示機器分別簽訂「融資性租賃契
    約書」，則雙方之目的顯在依融資性租賃之流程，由租賃公
    司即中租迪和公司先購得如附表一、二所示之標的物並取得
    該標的物之所有權後，復行以融資方式出租與承租人即長禾
    興公司甚明。又長禾興公司與中租迪和公司為以售後租回之
    方式達成前開融資性租賃之目的，分別於94年3月31日、94
    年10月6日簽訂買賣契約書各1份，由長禾興公司以如附表一
    、二所示價格，將如附表一、二所示放置於桃園縣中壢市○
    ○路45號長禾興公司內之機器出售予中租迪和公司，並依民
    法第761條第2項之規定：「讓與動產物權，而讓與人仍繼續
    占有動產者，讓與人與受讓人間，得訂立契約，使受讓人因
    此取得間接占有，以代交付。」而於2次買賣契約書第3條均
    約定：「交貨地點：自簽約之日起，標的物之所有權移轉甲
    方（即中租迪和公司），但標的物仍交由乙方（即長禾興公
    司）占有保管。」等語，並分別於如附表一、二所示買賣契
    約成立生效之同時，就前開機器分別簽訂「融資性租賃契約
    書」（編號94-A0194-L號、94-A0290-L號），由長禾興公司
    向中租迪和公司承租如附表一、二所示機器，租期分別如附
    表一、二所示，並均約定使用地點為前開長禾興公司所在地
    即桃園縣中壢市○○路45號，「融資性租賃契約書」第4項
    第1款並均約定：「承租人不論何時應將租賃物放置於『租
    賃事項』內規定之使用地點，非經出租人書面同意，不得移
    至他處。」等語，迨融資性租賃契約成立生效後，長禾興公
    司即透過此種租回之方式使中租迪和公司立於出租人之地位
    以取得機器之間接占有，俾代替物之現實交付而能取得機器
    之所有權，至長禾興公司則繼續占有各該機器，並由乙○○
    基於其為長禾興公司之負責人而肩負執行長禾興公司內機器
    設備保管業務之責，為長禾興公司持有保管前開機器，此有
    買賣契約書、融資性租賃契約書、租賃物交付與驗收證明書
    各2份在卷可憑。是長禾興公司與中租迪和公司就如附表
    一、二所示機器所為融資性租賃之契約名稱及其售後租回之
    流程，均符合融資性租賃之定義，益徵長禾興公司與中租迪
    和公司確有依售後租回之方式，先由中租迪和公司向長禾興
    公司購入如附表一、二所示機器，並由長禾興公司將上開機
    器設備之所有權移轉與中租迪和公司，中租迪和公司復行將
    上開機器設備出租與長禾興公司而為融資性租賃之真意。是
    辯護人所辯前開機器之買賣契約純係雙方通謀虛偽意思表示
    等語，不足採信；（二）被告所經營之長禾興公司有6條生
    產線，其中2條係向中租迪和公司所承租，而另外4條生產線
    則為長禾興公司所有，業據被告供承甚詳。而被告自承於95
    年3月11日簽署與地下錢莊王先生以擔保債權之讓渡書載明
    ：「立讓渡書人長禾興實業股份有限公司乙○○，今將自己
    所有之機器設備賣與臺端議定新臺幣壹仟捌佰萬元整。」等
    語，而未曾特別書明應將除長禾興公司向中租迪和公司所承
    租之如附表一、二所示機器排除。是被告於原審所辯其於讓
    渡書上已寫明同意讓渡之機器並不包括向中租迪和公司所承
    租如附表一及附表二編號一、編號二所示機器一節，已屬虛
    妄。又被告所簽署之前開讓渡書，係載明被告「將自己所有
    之機器設備賣與臺端議定新臺幣壹仟捌佰萬元整。」等語，
    業如上述，被告復於偵查中又供承，95年9月13日遭地下錢
    莊搬走之機器，應即是要抵償1,800萬元債務等語（參臺灣
    桃園地方法院檢察署檢察官95年度他字第5398號偵查卷宗第
    22 頁）。是被告嗣於檢察官訊問時及原審審理中另辯稱於
    95年9月13日遭地下錢莊以搬走機器手段抵償之債務金額僅
    有800 萬元等語，顯與事實相違，不足採信。又被告於原審
    審理中供稱：「（審判長問：剛剛證人說你工廠內的機器總
    值幾千萬，有那麼多嗎？）應該沒有。（審判長問：殘餘價
    值多少？）大約2,000萬以內。（審判長問：包括租的這2條
    線的機器？）是。（審判長問：那你欠錢莊1,800萬是不是
    ？）是。（審判長問：到95年9月的時候連利息總共是多少
    ？）大約將近2,000萬吧。（審判長問才2,000萬，欠1800萬
    1個月的利息多少，幾分利？）現在想不起來數字。（審判
    長問：有到3分嗎？）差不多3分。（審判長問：到搬機器有
    多少個月的利息沒有付？）應該超過3個月。（審判長問：
    光靠你工廠內自有設備的殘值，可以抵欠你欠地下錢莊所有
    的債務嗎？）可以。（審判長問：4條線的殘值是多少？）
    大約1,0 00萬左右，1,000至1, 200之間。（審判長問：到9
    月為止，租的機器，價值還多少？）我們當時看的是帳面價
    值，大約還有1,000多萬吧。（審判長問：你當時講的是帳
    面價值嗎？）是帳面價值。」等語在卷，是被告所簽署之讓
    渡書既係為擔保地下錢莊之債權金額1,800萬元，則其提供
    擔保之機器設備價值必然需與債權金額相若，始足當之，而
    被告所經營之長禾興公司內自有機器設備，縱以帳面價值計
    算，亦僅有1,000萬元至1,200萬元之譜，與被告積欠地下錢
    莊之債務金額1,800萬元差距甚大，而需將長禾興公司向中
    租迪和公司所承租之如附表一、附表二所示機器設備一併列
    入計算，始有將近2,000萬元之帳面價值，益徵被告顯欲將
    放置於長禾興公司廠房內，包括中租迪和公司所有之如附表
    一及附表二編號一、編號二所示機器在內之全部機器設備，
    均交由地下錢莊用以抵償被告乙○○所積欠之債務甚明。又
    徵諸證人郭俊雄於檢察官訊問時及原審審理中證稱：「95年
    9月13日晚間6時許，中租迪和公司的同事行經長禾興公司，
    發覺有人在搬長禾興公司內的機器，而以電話通知我們前去
    。我立刻從中租迪和公司出發前往長禾興公司，約半小時後
    抵達長禾興公司。從我接獲消息到抵達長禾興公司期間，長
    禾興公司負責人乙○○沒有與我們聯絡，我們要跟乙○○聯
    絡也聯絡不上。我到達長禾興公司時，搬運的工作還在進行
    ，當時沒有警察在場，約有10多人在現場搬運，並且有貨車
    、堆高機吊車等搬運機器設備所需之工具，我們一直被擋在
    長禾興公司外面，在場搬運的人態度很兇、出言不遜，為了
    顧及我們的人身安全，我們不敢進去長禾興公司，一直到翌
    日凌晨約3、4點長禾興公司內之機器都被搬走之後，我們才
    能進入建築物內。從我到場到機器被搬完，中間警方有來過
    3、4次，是我們通知警方過來的，但因為搬運機器的人出示
    了讓渡書給警方看，表示長禾興公司的設備已經讓渡給這些
    人，警察認為是民事案件，所以只要不發生刑事上的問題，
    警察就是來維持一下秩序，後來持有讓渡書的這些人請警察
    離開。我們在現場一直以電話聯絡乙○○，但只有在晚上10
    點之後聯絡上1次，當時我們問乙○○他人在哪裡，是否安
    全，乙○○只說他『不方便』，我們就把電話掛掉，一直到
    95年9 月13日晚間12時許或翌日凌晨1時許左右，我們才又
    聯絡上乙○○，並約在工業區內的一個蠻暗的角落碰面，總
    共有我、中租迪和公司法務周先生、乙○○、乙○○的友人
    共4人一起會面，乙○○向我們表示讓渡書是他簽出去的，
    因為他在民間有債務，所以讓渡這些設備讓那些人做處理。
    」等語，證人湯皇誠於原審審理中證稱：95年12月13日下午
    3、4時許，伊與其他員工正在長禾興公司上班，突然來了10
    幾20名身著黑衣的陌生人到公司裡，把所有的員工都趕出去
    ，伊有問發生什麼事，他們叫伊不要管那麼多，走就好了。
    伊與所有人被趕到大門口外，當時伊試著要報警，有女性員
    工說已經報警了，伊在下午4、5點要離開現場時，看到乙○
    ○回到公司，伊就將情形轉述給老闆聽，並告訴乙○○已經
    報警，勸老板不要冒著生命危險進去，然後伊就離開。伊離
    開時，乙○○還在現場，而警察還沒到。伊於翌日凌晨回到
    公司時，看到機器已經被搬光，乙○○已經不在現場，現場
    只剩下警察。」等語（參原審96年度易字第1436號卷第84頁
    至第87 頁），另核諸被告於原審審理中供稱：「事發當天
    我大概在9點多一點，印象中曾經跟郭先生通過電話，當時
    我跟郭先生講我晚一點再找他，郭先生講的所謂不方便，是
    我說請讓我有點時間，我先安置好我妻小，我家裡先處理好
    ，我晚一點會找他。事實上我大概在晚上11點半到12點之間
    ，我請一個朋友開車載我到中壢工業區，路名我不知道，但
    確實跟郭先生還有他們公司周經理見了面。」、「（審判長
    問：你何時知道有人要到工廠搬機器？）事發當天下午大約
    4點前後。（審判長問：是你公司員工通知你的？）是，當
    時我人在跟朋友談事情。（審判長問：那你當時為何沒有趕
    回去處理？）我有趕回去。（審判長問：結果呢？）有試圖
    處理，但我真的是無能為力。（審判長問：為何不是報警請
    他們過來調解，警察本身就可以幫你處理，為何不請警察幫
    你處理？）這位湯先生是我們公司當時的員工，當時我們在
    門口有碰到面，都已經報警了，我們當時就在等警察。（審
    判長問：等不來可以再催啊，有沒有再催？）沒有。（審判
    長問：員工都已經報警了，然後苦苦痴等警察不來，然後你
    就不管了？）這是我的錯。（審判長問：如果說你不是存心
    讓人家搬走，人家花了6、7個小時搬運機器的過程當中，你
    為何不適時的趕快催促警察過來幫你處理跟他們之間的糾紛
    ？）當時我自己真的也亂了。（審判長問：你說4點前後在
    那邊，那後來幾點離開？）大約5點半至6點之間。（審判長
    問：跑去哪裡？）沒有目標的到處亂晃。（審判長問：然後
    就晃的那些人到工廠搬機器你不聞不問嗎？）當時真的很亂
    。（審判長問：有沒有主動通知中租迪和來搬走他們租賃的
    機器，有沒有？）沒有。（審判長問：中租迪和的人到了之
    後聯絡到你，你有無過來跟那些搬機器的人講說，有2條線
    是租的，4 條線是你的，請搬那4條線就好了，有沒有？）
    沒有。（審判長問：為什麼？）我不太懂處理這事情的方式
    。（審判長問：冤有頭債有主這不是很簡單嗎，如果你強調
    他們只能搬那些非租賃的機器，既然中租迪和已經到場了，
    代表說有問題，很簡單的事情，過來跟他們講清楚，哪些可
    以搬哪些不可以搬，你生意做那麼久怎麼不會處理？）我真
    的很亂。（
    審判長問：而且你還有員工在，又在工業區，地方又有轄區
    的員警，還有民事糾紛可以調解，這麼多的資源管道可以利
    用，為何不使用，然後避不見面，道理何在？）我沒有避不
    見面。（審判長問：在搬的過程當中你就避不見面，道理何
    在？）沒有理由。」等語，堪認被告於95年9月13日下午4時
    許，即已經接獲長禾興公司員工之通知，而知悉長禾興公司
    公司遭人進入搬取機器設備，於同日晚間10時並經到場之中
    租迪和公司員工郭俊雄以電話聯繫，而知悉長禾興公司向中
    租迪和公司所承租之如附表一及附表二編號一、編號二所示
    機器設備亦有遭搬運離去之虞，倘被告所簽與地下錢莊之讓
    渡書並未包括如附表一及附表二編號一、編號二所示機器設
    備，則被告於接獲員工通知並於同日下午5 時許抵達現場後
    ，當積極向地下錢莊之人說明上情，並明確要求地下錢莊之
    人不得搬運未經讓渡之機器，即可立刻防止上開附表一及附
    表二編號一、編號二所示機器遭擅自搬走抵債，豈有於抵達
    現場後，非但未曾向地下錢莊之人解釋說明以維護中租迪和
    公司之上開財產，反在現場逗留未幾即自行離去，並於此段
    期間內在外遊蕩，而放任地下錢莊之債權人任意搬運放置於
    長禾興公司內之機器設備，甚且在同日晚間10時許接獲中租
    迪和公司員工郭俊雄之電話通知時，逕行答以「不方便」而
    避不出面，嗣於同日晚間12時許至翌日凌晨1 時許再次接獲
    郭俊雄之電話時，始攜同友人與中租迪和公司之員工郭俊雄
    及周先生會面，而於會面之際除向郭俊雄表示已簽署讓渡書
    將長禾興公司內之機器設備讓渡與地下錢莊業者外，仍未曾
    返回長禾興公司現場禁止債權人將附表一及附表二編號一、
    編號二所示機器搬離之理。是被告於95年9 月13日當日晚間
    ，實係欲以放置於長禾興公司內包括中租迪和公司所有如附
    表一及附表二編號一、編號二所示機器在內之全部機器設備
    ，交由地下錢莊之債權人取走以抵償讓渡書所示之1,800 萬
    元借款一情，堪以認定；又被告於96年5月2日偵查中提出之
    說明書1 份載明「借款人：乙○○Ｚ000000000」等語，堪認
    本件向地下錢莊借款1,800 萬元之人，為被告個人無誤。綜
    上，本件融資性租賃之契約當事人為長禾興公司與中租迪和
    公司，被告固為長禾興公司之負責人，惟其與長禾興公司係
    屬不同人格主體，被告僅係基於其為長禾興公司負責人而負
    責長禾興公司內機器設備保管業務之地位，為長禾興公司持
    有保管前開機器，是被告係基於前開業務關係而持有中租迪
    和公司所有如附表一及附表二編號一、編號二所示機器設備
    ，竟任意將上開機器交付地下錢莊之人用以抵償被告個人所
    欠之債務，顯就其所持有如附表一及附表二編號一、編號二
    所示之機器設備，以變易持有為所有之意思，將之侵占入己
    並自居所有人之地位任意處分等情，洵堪認定。辯護人辯稱
    本件至多僅屬普通侵占行為一節，亦不足採信。至被告固於
    95年3 月11日已簽署前開讓渡書，表示願將如附表一及附表
    二編號一、編號二所示機器設備讓渡與地下錢莊之債權人，
    惟斯時被告僅係簽發該讓渡書予地下錢莊以為債權之擔保，
    而被告所積欠之債務是否確已無法償還而必然需以前開機器
    設備抵債，尚在未定之天，被告斯時亦未曾將前開機器實際
    交付與地下錢莊之人用以抵償債務，尚難認被告於95年3 月
    11日簽署前開讓渡書之際，即已有何將中租迪和公司所有之
    如附表一及附表二編號一、編號二所示機器設備侵占入己之
    行為；（三）被告於原審審理中供稱：「長禾興公司已無任
    何財產，我個人名下當時還有1棟房子，價值約250萬，貸款
    餘額還有約200 萬元。當時我沒有辦法償還對中租迪和公司
    的債務，現在也沒有辦法。長禾興公司的負債清冊是3,900
    多萬元，我確實沒有辦法還。」等語，並有長禾興公司負債
    清冊1 份在卷足憑。是被告明知其以中租迪和公司所有如附
    表一及附表二編號一、編號二之機器抵償其積欠地下錢莊之
    債務後，已無能力償還就該批機器應給付與中租迪和公司之
    租金，亦無能力賠償中租迪和公司所有如附表一及附表二編
    號一、編號二之機器遭被告擅自處分之損失，而仍執意將上
    開機器交由地下錢莊之債權人取走抵償債務，以享有其向地
    下錢莊借款1,800 萬元債務得以抵銷之利益，是被告就中租
    迪和公司所有如附表一及附表二編號一、編號二之機器設備
    ，顯具不法所有意圖甚明。綜上所述，本件事證明確，被告
    犯行洵堪認定，應予依法論罪科刑。
三、核被告所為，係犯刑法第336條第2項之業務侵占罪。公訴意
    旨認被告係涉犯刑法第335條第1項普通侵占罪，惟查，本件
    融資性租賃之契約當事人為長禾興公司與中租迪和公司，被
    告固為長禾興公司之負責人，惟其與長禾興公司係屬不同人
    格主體，被告僅因基於其為長禾興公司之負責人而肩負執行
    長禾興公司內機器設備保管業務之責，為長禾興公司持有保
    管前開機器。是被告係基於前開業務關係而持有中租迪和公
    司所有如附表一及附表二編號一、編號二所示機器設備，嗣
    並將之侵占，而屬侵占對於業務上所持有之物，是此部分起
    訴法條容有未洽，惟起訴之基本社會事實相同，爰依法變更
    起訴法條予以審理。被告以一個將中租迪和公司所有如附表
    一及附表二編號一、編號二所示機器交付地下錢莊之人抵償
    債務之行為，侵占中租迪和公司所有之前開機器設備共4 臺
    ，侵害同一法益，屬單純一罪。又被告上開犯行係在96年4
    月24日以前，符合中華民國九十六年罪犯減刑條例第2條第1
    項第3 款之減刑規定，應依法減其宣告刑二分之一。
四、原審本於同上見解，適用刑事訴訟法第300條、刑法第336條
    第2項、第41條第1項前段、刑法施行法第1條之1第1項、第2
    項前段、中華民國九十六年罪犯減刑條例第2條第1項第3 款
    、第7條、第9條之規定，並審酌被告為圖不法所有，竟為本
    件業務侵占犯行，所侵占之機器設備價值甚鉅，嚴重損及中
    租迪和公司之權益，所為非是，且犯後矢口否認犯行，態度
    非佳，惟念其並無任何刑事前科紀錄，此有本院被告前案紀
    錄表1 份在卷可參，素行尚稱良好等一切情狀，量處有期徒
    刑1年，減為有期徒刑6月，並諭知易科罰金之折算標準，另
    說明公訴意旨另以：被告除前開經本院論罪科刑之部分外，
    尚以相同手法於95年9月13日下午5時許，以變易持有為所有
    之意思，以將長禾興公司於94年10月6 日向中租迪和公司所
    承租如附表二編號三所示之DEK錫膏印刷機1臺侵占入己，並
    交付予某真實姓名年籍不詳之債權人，用以抵償被告自身所
    欠款項，因認被告此部分亦涉犯刑法第335條第1項侵占罪。
    惟查，本件中租迪和公司告訴代理人甲○○於檢察官訊問時
    陳稱：「我們現在要告的是（94年4月7日交付之高速機及泛
    用機各1臺）94-A0194-L，以及（94年10月6日交付之高速機
    及料架1臺，及DEK印刷機1臺）94-A0290-L，另一臺DEK印刷
    機已經從承租人即被告乙○○處取回。」等語綦詳。又中租
    迪和公司於96年5 月15日所提出之刑事陳報狀中亦載明：「
    查暐豐科技股份有限公司（原為：長禾興實業股份有限公司
    ，統一編號：00000000號）與陳報人（即中租迪和公司）共
    往來2筆融資性租賃，且該2筆契約中，除94-A0290-L號契約
    中之DEK錫膏印刷機1臺已取回外，其於機器設備均已遭被告
    處分而全數滅失。」等情在卷。是被告所經營之長禾興公司
    於94年10月6 日向中租迪和公司所承租之2臺DEK錫膏印刷機
    ，其中如附表二編號三所示之DEK錫膏印刷機1臺業據中租迪
    和公司取回，是該業經中租迪和公司取回之DEK錫膏印刷機1
    臺，自無何遭被告乙○○侵占入己並交付他人抵償債務之情
    事，洵堪認定。此外，復查無其他積極證據足資證明被告確
    有公訴人所指此部分犯行，此部分核屬不能證明被告犯罪，
    惟公訴人所指被告此部分涉嫌犯罪，與前開論罪科刑之業務
    侵占犯行具單純一罪關係，爰不另為無罪之諭知等情，其認
    事用法，均無不合，量刑亦稱妥適。被告上訴意旨仍否認犯
    罪，並執原審一貫說詞，反覆爭執，核無理由，應予駁回。
據上論斷，應依刑事訴訟法第368條，判決如主文。
本案經檢察官黃全祿到庭執行職務。
中    華    民    國    97    年    9    月     3     日
                  刑事第二十庭審判長法  官  楊貴雄
                                    法  官  林銓正
                                    法  官  鄧振球
以上正本證明與原本無異。
不得上訴。
                                    書記官  劉有志
中    華    民    國    97    年    9     月    4     日
附錄：本案論罪科刑法條全文
中華民國刑法第336 條
對於公務上或因公益所持有之物，犯前條第1 項之罪者，處1 年
以上7 年以下有期徒刑，得併科5 千元以下罰金。
對於業務上所持有之物，犯前條第1 項之罪者，處6 月以上5 年
以下有期徒刑，得併科3 千元以下罰金。
前二項之未遂犯罰之。
附表一：
┌──┬─────┬────┬─────┬──┬───┬────┬─────┬─────┐
│編號│買賣契約書│機器名稱│規格形式  │數量│價格  │融資性租│融資性租賃│融資性租賃│
│    │簽約日即成│        │          │    │      │賃契約書│契約書編號│契約租期  │
│    │立生效日  │        │          │    │      │簽約日  │          │          │
├──┼─────┼────┼─────┼──┼───┼────┼─────┼─────┤
│    │94年3 月31│高速機  │S/N ：    │1臺 │新臺幣│94年3 月│94-A0194-L│94年4月7日│
│ 一 │日        │        │007H06158 │    │1,608 │31日    │          │至97年5 月│
│    │          │        │          │    │      │        │          │7 日      │
├──┼─────┼────┼─────┼──┤萬3,12├────┼─────┼─────┤
│    │94年3 月31│泛用機  │S/N ：    │1臺 │8元   │94年3 月│   同上   │94年4月7日│
│ 二 │日        │        │007M04256 │    │      │31日    │          │至97年5 月│
│    │          │        │          │    │      │        │          │7 日      │
└──┴─────┴────┴─────┴──┴───┴────┴─────┴─────┘
附表二：
┌──┬─────┬────┬─────┬──┬───┬────┬─────┬─────┐
│編號│買賣契約書│機器名稱│規格形式  │數量│價格  │融資性租│融資性租賃│融資性租賃│
│    │簽約日即成│        │          │    │      │賃契約書│契約書編號│契約租期  │
│    │立生效日  │        │          │    │      │簽約日  │          │          │
├──┼─────┼────┼─────┼──┼───┼────┼─────┼─────┤
│    │94年10月6 │高速機及│HK-HB00A  │1臺 │新臺幣│94年10月│94-A0290-L│94年10月11│
│ 一 │日        │料架    │          │    │821 萬│6日     │          │日至97年11│
│    │          │        │          │    │5,685 │        │          │月11 日   │
├──┼─────┼────┼─────┼──┤元    ├────┼─────┼─────┤
│    │94年10月6 │DEK 錫膏│DEK       │1臺 │      │94年10月│   同上   │94年10月11│
│ 二 │日        │印刷機  │          │    │      │6日     │          │日至97年11│
│    │          │        │          │    │      │        │          │月11 日   │
├──┼─────┼────┼─────┼──┤      ├────┼─────┼─────┤
│    │94年10月6 │DEK 錫膏│DEK       │1臺 │      │94年10月│   同上   │94年10月11│
│ 三 │日        │印刷機  │          │    │      │6日     │          │日至97年11│
│    │          │        │          │    │      │        │          │月11 日   │
└──┴─────┴────┴─────┴──┴───┴────┴─────┴─────┘


司法院資訊處製作；財團法人民間司法改革基金會備份。
